臺灣雲林地方法院民事簡易判決
109年度虎簡字第244號
原      告  吳政良  
訴訟代理人  吳林惜  
被      告  吳字晃  
上列當事人間請求拆除地上物等事件，本院於中華民國110年2月
24日言詞辯論終結，判決如下：
    主  文
被告應將坐落雲林縣○○鎮○道段○○○地號土地上如附圖即雲林縣虎
尾地政事務所複丈日期民國一百零九年十一月十六日土地複丈成
果圖所示編號A部分，面積為七點七三平方公尺之樹木、雜物等
地上物清除，並將土地返還原告及共有人全體。
訴訟費用由被告負擔。
本判決得假執行。
    事實及理由
一、訴狀送達後，原告不得將原訴變更或追加他訴；不變更訴訟
    標的，而補充或更正事實上或法律上之陳述者，非為訴之變
    更或追加，民事訴訟法第255條第1項、第256條分別定有明
    文。上開規定依同法第436條第2項於簡易訴訟程序準用之。
    原告起訴時請求被告清除坐落雲林縣○○鎮○道段000地號土地
    （下稱系爭土地）上如起訴狀附圖所示紅色斜線部分地上物
    （面積以實測為準），並返還該部分土地，嗣經地政機關實
    測後，於言詞辯論期日當庭更正訴之聲明為如下所示，屬更
    正事實上之陳述，合於前揭規定，應予准許。
二、原告起訴主張：系爭土地為兩造與其他共有人所共有，供通
    行之用，原告另為同段955、957地號土地所有權人，被告則
    為同段952地號土地所有權人，被告未經系爭土地全體共有
    人同意，在系爭土地上私自種植樹木、放置鐵椅、曬衣架等
    地上物，妨害原告及其他共有人通行，經通知被告清除，仍
    置之不理，爰依民法第767條第1項、第821條之規定提起本
    件訴訟，請求被告清除地上物，並將所占用土地返還與原告
    及其他共有人等語。並聲明：被告應將坐落系爭土地上如附
    圖即雲林縣虎尾地政事務所複丈日期民國109年11月16日土
    地複丈成果圖所示編號A部分之樹木、雜物等地上物清除，
    並將土地返還原告及共有人全體。
三、被告則以：10幾年前是原告先用籬笆把土地圍起來，地上的
    樹木雜物為被告母親所種及放置，其母親已往生，目前系爭
    土地及地上物歸被告所有等語資為抗辯，並聲明：請求駁回
    原告之訴。
四、本院之判斷：
  ㈠所有人對於無權占有或侵奪其所有物者，得請求返還之。對
    於妨害其所有權者，得請求除去之；各共有人對於第三人，
    得就共有物之全部為本於所有權之請求。但回復共有物之請
    求，僅得為共有人全體之利益為之，民法第767條第1項前段
    、中段、第821條分別定有明文。又以無權占有為原因，請
    求返還所有物之訴，被告對原告就其物有所有權存在之事實
    無爭執，而僅以非無權占有為抗辯者，原告於被告無權占有
    之事實，無舉證責任。被告應就其取得占有，係有正當權源
    之事實證明之。如不能證明，則應認原告之請求為有理由（
    最高法院72年度台上字第1552號判決參照）。
  ㈡原告主張系爭土地為兩造及其他共有人共有，如附圖所示編
    號A部分所種植之樹木及放置之鐵桶、土塊等雜物為被告所
    有，由被告占用系爭土地該部分等事實，業據其提出地籍圖
    謄本、系爭土地及同段955、957地號土地登記謄本、現場照
    片為證（見本院卷第11至33頁、第57至61頁、第101至109頁
    ），並經本院會同當事人及雲林縣虎尾地政事務所派員履勘
    現場屬實，有本院勘驗筆錄、現場照片、簡圖附卷可稽（見
    本院卷第75至83頁），且有雲林縣虎尾地政事務所109年11
    月24日虎地二字第1090006497號函文檢附之附圖在卷可查（
    見本院卷第85至87頁），堪信為真實。
  ㈢原告為系爭土地共有人之一，被告對於原告為系爭土地之共
    有人，其所有之地上物現有占用系爭土地等事實，均未予爭
    執，被告自應就其取得占有係有正當權源之事實負舉證責任
    。惟被告並未就其目前占用系爭土地有正當權源乙節提出任
    何具體事證，自屬無權占有。是原告請求被告將占用系爭土
    地部分之地上物清除，並將土地返還與原告及其他共有人，
    即屬有據。
五、從而，原告依民法第767條前段、中段、第821條之規定，請
    求被告將坐落系爭土地如附圖所示編號A部分，面積為7.73
    平方公尺之樹木、雜物等地上物清除，並將土地返還原告及
    共有人全體，為有理由。
六、本件事證已臻明確，兩造其餘攻擊防禦方法及所舉證據，經
    審酌結果，與本件判決結論均無影響，爰不一一論述，附此
    敘明。
七、本件係適用簡易程序所為被告敗訴之判決，依民事訴訟法第
    389條第1項第3款規定，應依職權宣告假執行。
八、訴訟費用負擔之依據：民事訴訟法第78條。
中　　華　　民　　國　　110 　年　　3 　　月　　10　　日
                  虎尾簡易庭  法  官　黃麗文
以上正本證明與原本無異。
如不服本判決，須於判決送達後20日內向本庭（臺灣雲林地方法
院虎尾簡易庭）提出上訴狀。（須按他造當事人之人數附繕本）
。
中　　華　　民　　國　　110 　年　　3 　　月　　10　　日
                              書記官 曾鈺仁
附圖：雲林縣虎尾地政事務所複丈日期民國109年11月16日土地
複丈成果圖